臺灣雲林地方法院刑事判決　　　　　　　 94年度易字第190號
公　訴　人　臺灣雲林地方法院檢察署檢察官
被　　　告　甲○○
上列被告因贓物案件，經檢察官提起公訴（93年度偵字第2744號）
，本院判決如下：
    主  文
甲○○無罪。
    理  由
一、公訴意旨詳如附件起訴書所載（如附件）。
二、本件公訴人認被告甲○○涉犯收受贓物犯行，無非以： (一
    ）告訴人乙○○已於警、偵訊中指訴該挖土機係其所有，於
    93 年6月16日8 時許，在南投縣竹山鎮山崇里和旺砂石場旁
    隄防河畔失竊，並由其在被告經營之修理廠尋獲取回之事實
    ，復有贓物認領保管收據1 紙附卷可稽； (二）系爭挖土機
    於夜間送修，且經局部改裝，再參酌被告與綽號「阿德」者
    通信頻繁，足徵二人往來密切，被告應知「阿德」係以不法
    手段取得該挖土機之事實等資為論據。
三、按犯罪事實應依證據認定之，無證據不得認定其犯罪事實；
    又不能證明被告犯罪者，應諭知無罪之判決，刑事訴訟法第
    154 條第2 項、第301 條第1 項前段分別定有明文。又按刑
    事訴訟法上所謂認定犯罪事實之證據，係指足以認定被告確
    有犯罪行為之積極證據而言，如未能發現相當證據或證據不
    足以證明，自不能以推測或擬制之方法，以為裁判基礎，最
    高法院29年上字第3105號及40年台上字第86號分別著有判例
    可資參照。而認定不利於被告之事實，須依積極證據，茍積
    極證據不足為不利被告之認定時，即應為有利於被告之認定
    ，更不必有何有利之證據；又認定犯罪事實所憑之證據，雖
    不以直接證據為限，間接證據亦包括在內，然而無論直接證
    據或間接證據，其為訴訟上之證明，須於通常一般之人均不
    致有所懷疑，而得確信其為真實之程度者，始得據為有罪之
    認定，倘其證明尚未達到此一程度，而有合理之懷疑存在而
    無從使事實審法院得有罪之確信時，即應由法院諭知被告無
    罪之判決，最高法院亦分別著有30年上字第816 號及76年台
    上字第4986號判例足參。
四、訊之被告堅決否認有何收受贓物犯行，辯稱：是經由綽號「
    阿德」者之仲介，修理該挖土機並裝置冷氣，伊不知道是贓
    物等語。按刑法第349 條第1 項之收受贓物罪，係以明知為
    贓物而予收受為成立要件，是本件應審究者，乃被告究否知
    悉該挖土機為贓物？經查：
(一)一般挖土機並無車牌號碼可供查詢是否失竊車輛，告訴人於
    偵查中亦供述：修理挖土機無法判斷是失竊的物品，就外觀
    看亦無法知道是否本人所有等語（見偵查卷第39頁），足認
    該挖土機或有局部改裝，被告亦難僅憑外觀察覺該挖土機為
    贓物。又一般車輛保修廠之營業時間通常會至晚上9 時左右
    ，乃眾所皆知之事實，而本件系爭挖土機送修時間為晚上7
    、8 時左右（見警詢筆錄第1 頁背面，被告於本院審理時改
    稱是傍晚時分），尚在一般車輛保修廠之營業時間內，自難
    以系爭挖土機於夜間送修，即遽予推測被告知贓之事實。
(二)系爭挖土機當時是公然停放在被告保修場之空地上，而為告
    訴人所查獲，並未予遮掩一情，已據被告陳明在卷，並經證
    人即告訴人乙○○於本院審理時供證明確，復有現場照片4
    張附卷可憑。苟被告知悉該挖土機為贓物，理應會予掩避，
    而非公然置放在其保修場之空地上，而有為人發現查獲之危
    險，益徵被告辯稱：不知該挖土機為贓物等語並非不足採信
    。
(三)證人即春男電機行負責人丙○○於本院審理時證稱：我與被
    告長期配合，被告確實有通知我前往為系爭挖土機裝置冷氣
    ，因之前都是修理冷氣，系爭挖土機是新裝整部冷氣，所以
    我記得等語，核與證人乙○○證稱：伊到現場時確實有一個
    師傅在裝冷氣，但伊有告知他不要裝等情相符，是被告辯稱
    ：伊受託修理系爭挖土機及裝置冷氣等語，應非子虛。
(四)公訴人復以被告與綽號「阿德」者通信頻繁（有通聯紀錄附
    卷可憑），足徵二人往來密切，而推論被告應知「阿德」係
    以不法手段取得該挖土機之事實。然該0000000000門號行動
    電話之持用人即證人丁○○到庭證稱：伊不認識綽號「阿德
    」之人，伊開設ＫＴＶ，行動電話都放在櫃檯，客人有時會
    借用等語，並無法由其證述查明綽號「阿德」者之真實姓名
    ，以進一步查證被告所辯之真實性。又被告陳稱：之所以會
    有如此多的通聯紀錄，係因雙方就修理費用在電話中討價還
    價所致等語，亦符交易常情，自難僅憑通聯紀錄即遽予推論
    被告知贓之事實。
  綜上，公訴人所舉證據，尚未足以使本院確信被告有收受贓物
  之犯行，故公訴人控訴被告收受贓物之犯罪事實，尚屬不能證
  明，自應為無罪之判決。
據上論斷，應依刑事訴訟法第301條第1項前段，判決如主文。
本案經檢察官廖椿堅到庭執行職務。
中　　華　　民　　國　　94　　年　　9 　　月　　21　　日
              刑事第六庭  審判長法  官  趙家光
                                法  官  林俊良
                                法  官  蔡世芳
以上正本證明與原本無異。
如不服本判決，應於判決送達後10日內，向本院提出上訴狀。（
須附繕本）
                                書記官　蕭應欽
中　　華　　民　　國　　94　　年　　9 　　月　　21　　日
